臺灣高等法院刑事判決　　　　　　　　99年度上訴字第4076號
上　訴　人
即　被　告　廖世偉
指定辯護人　本院公設辯護人 郭書益
上　訴　人
即　被　告　陳柏達
指定辯護人　本院公設辯護人 郭書益
上列上訴人因違反毒品危害防制條例案件，不服臺灣桃園地方法
院98年度訴字第671 號，中華民國99年8 月27日第一審判決（起
訴案號：臺灣桃園地方法院檢察署97年度偵字第16389 號），提
起上訴，本院判決如下：
    主  文
原判決撤銷。
廖世偉、陳柏達共同意圖販賣而持有第二級毒品，各處有期徒刑
伍年陸月。扣案如附表編號1 所示之MDMA肆顆沒收銷燬，扣案之
如附表編號2 所示之愷他命共柒包、如附表編號3 、4 所示包裝
上開毒品之塑膠袋共捌只均沒收。
    事  實
一、廖世偉、陳柏達均明知3,4-亞甲基雙氧甲基安非他命（MDMA
    ；3,4-methylenedioxymethamphetamine ，俗稱搖頭丸，下
    稱MDMA）、愷他命（Ketamine，俗稱K 他命）分別係毒品危
    害防制條例所定之第二級及第三級毒品，不得意圖販賣而持
    有。廖世偉先於民國97年7 月15日凌晨2 時30分前之某時，
    基於非供販賣之目的（無證據證明於購入時即有販賣之意圖
    ），自不詳管道取得如附表編號1 所示MDMA1 包（內含5 顆
    MDMA，含袋毛重1.596 公克，取樣1 顆鑑析用罄，驗餘4 顆
    MDMA，含袋毛重1.321 公克）、附表編號2 所示愷他命7 包
    （驗前含8 個塑膠袋，其中1 個塑膠袋係員警置換原先未扣
    案之白色夾鏈袋，總毛重15.602公克，驗餘含袋毛重15.601
    公克）。嗣廖世偉擬將其所持有之上開第二級毒品MDMA、第
    三級毒品愷他命出售以牟取不法利益，遂於97年7 月15日凌
    晨2 時30分許，以電話聯繫陳柏達，央請陳柏達一同前往伺
    機販賣毒品，約定若交易成功將給予新臺幣（下同）1,000
    元之報酬，廖世偉、陳柏達遂共同基於意圖販賣而持有第二
    級毒品MDMA、第三級毒品愷他命之犯意聯絡，廖世偉即攜帶
    上開毒品，駕駛車號9N-7207 號自用小客車至約定之桃園縣
    中壢市○○路與三光路口之古華飯店前搭載陳柏達，兩人共
    同前往桃園縣八德市○○路562 號智宣網咖，並推由陳柏達
    向不詳買主兜售上開毒品，途中廖世偉告知搖頭丸1 顆售價
    為500 元、愷他命1 公克售價為500 元，毒品總販售價格約
    為10,500元。嗣於97年7 月15日（起訴書誤載為12日）凌晨
    3 時20分許，兩人抵達智宣網咖前，為免販賣毒品過程遭警
    查緝而人贓俱獲之風險，遂推由陳柏達空手下車伺機接洽出
    售，適有員警傅煒哲、陳晏祥駕警車巡邏至上開地點，陳柏
    達見警到場，一時心虛遂迅速跑至網咖內躲藏，員警見陳柏
    達行徑可疑，遂盤查尚在車內駕駛座之廖世偉，並請廖世偉
    下車，於其駕駛座上目視發現由附表編號5 白色夾鏈袋包裝
    之上開毒品，並扣得如附表編號1 至4 所示之物，始查悉上
    情。
二、案經桃園縣政府警察局八德分局報告臺灣桃園地方法院檢察
    署檢察官偵查起訴。
    理  由
一、證據能力：
  (一)被告陳柏達於97年7月15日警詢時所為供述之證據能力：
  1.被告陳柏達爭執其警詢自白之非任意性，辯稱：是員警叫伊
    把事情推給廖世偉，說毒品是廖世偉的，是廖世偉載伊去賣
    毒品，這樣就不會有事，警察在製作筆錄前就教伊怎麼說云
    云。選任辯護人亦以被告陳柏達警詢之自白係出於警方提供
    不實資訊詐騙而來，不具證據能力云云。按被告之自白，非
    出於強暴、脅迫、利誘、詐欺、疲勞訊問、違法羈押或其他
    不正之方法，且與事實相符者，得為證據；被告陳述其自白
    係出於不正之方法者，應先於其他事證而為調查，刑事訴訟
    法第156 條第1 項、第3 項前段分別定有明文。次按訊問被
    告，應全程連續錄音；且於司法警察官或司法警察詢問犯罪
    嫌疑人時，準用之，同法第100 條之1 第1 項前段、第100
    條之2 亦有明文。所謂非任意性之自白，除其自白必須係以
    不正方法取得外，尤須該自白與不正方法間具有因果關係，
    該自白始應加以排除（最高法院96年台上字第3479號判決意
    旨參照）。然查：
    (1)證人即製作筆錄之員警傅煒哲、陳晏祥於原審審理時證稱
      ：被告廖世偉、陳柏達接受警詢時是分隔兩處，彼此無法
      見聞詢問之情形，伊等在解送被告過程有詢問被告以了解
      案情，製作筆錄是採一問一答方式製作，有錄音，且未教
      導被告如何回答，都是被告陳柏達自行回答，亦未教導他
      至地檢署時仍要維持相同陳述等語（見原審卷第71頁正反
      面、72頁、75頁反面），已難認被告陳柏達有受警員詐欺
      或其他不正方法取供，再徵諸被告陳柏達於查獲當時已年
      滿18歲，且精神狀況正常，見警車靠近即跑進網咖躲避查
      緝，其對販賣或意圖販賣而持有毒品乃犯罪行為，刑責亦
      重，知之甚明，倘被告陳柏達確屬無辜清白，理當於警詢
      及偵查中極力否認辯駁，以免無端遭受重刑追訴，始符常
      理，竟謂因員警教導而自承幫忙廖世偉販賣毒品犯行云云
      ，顯與情理有重大悖謬，亦殊難想像。又本件員警係在被
      告廖世偉所駕駛車輛之駕駛座上查獲扣案毒品，倘非陳柏
      達自承與被告廖世偉到該處係為販賣毒品，依員警於訊問
      之初對被告二人關係、因何目的至查獲地點均不暸解，而
      被告陳柏達身上並未查獲任何毒品，如何能教導陳柏達回
      答筆錄內所載被告廖世偉要伊幫忙販賣毒品之內容？再觀
      以陳柏達於警詢時關於二人所欲販賣毒品之種類、數量、
      價格之細節描述均鉅細靡遺，顯係個人親身經歷所為之陳
      述，況被告陳柏達於97年7 月15日移送至檢察署由檢察官
      訊問時，並未提及有何遭員警誘導或詐欺之情形，更於檢
      察官告知具結義務後，仍為相同一致之陳述（見偵查卷第
      36頁），足認被告陳柏達於警詢中之自白具有任意性，被
      告陳柏達空言遭員警誘導云云，其辯護人主張警方以不實
      資訊詐騙取供云云，均與事理有違，不足憑採。
    (2)又證人即製作筆錄之員警傅煒哲、陳晏祥於原審審理均證
      稱製作被告陳柏達筆錄時有全程錄音（見原審卷第72頁反
      面、第75頁反面），且被告陳柏達於內勤檢察官訊問時更
      坦言其於警詢供述實在（見偵查卷第36頁），足見其陳述
      時之地位應已獲相當之保障。雖原審遍尋卷內並無被告陳
      柏達之警詢錄音，經發函桃園縣政府警察局八德分局雖亦
      無法取得錄音資料以供勘驗（見97年審訴字第3508號卷第
      48頁、原審卷第88頁），惟被告二人所涉毒品危害防制條
      例之重罪，對人民身體健康危害至鉅，被告陳柏達之警詢
      陳述雖無錄音資料可供勘驗而有程序上瑕疵，然其於檢察
      官偵訊時已坦承其於警詢之陳述係屬實在，實際上並未對
      被告陳柏達訴訟上防禦權產生絕對不利益之影響，故參酌
      刑事訴訟法第158 條之4 之精神，權衡人權保障及上述公
      共利益之維護，尚難以被告陳柏達之警詢錄音資料滅失，
      而排除該警詢筆錄之證據能力。
  2.次按被告以外之人於司法警察官或司法警察調查中所為之陳
    述，除符合刑事訴訟法第159 條之2 或同法第159 條之3 等
    例外規定外，應屬傳聞證據，不得作為證據，此觀刑事訴訟
    法第159 條第1 項、第159 條之2 及第159 條之3 之規定自
    明。而被告以外之人於司法警察調查中所為之陳述，其證據
    能力有無，依刑事訴訟法第159 條之2 規定，需具備以下之
    要件：(1) 與審判中陳述不符。(2) 警詢中之陳述具有較可
    信之特別情況。(3 )為證明犯罪事實存否所必要者。所謂警
    詢中之陳述具有「較可信之特別情況」，解釋上係指警詢中
    陳述之「外部客觀情況」值得信用保障者而言，亦即法院應
    就其陳述當時之原因、過程、內容、功能等外在環境加以觀
    察，以判斷其陳述是否出於「真意」、有無違法取供等，其
    信用性已獲得確定保障之特別情況（最高法院97年度台上字
    第4304號判決意旨參照），易言之，即陳述在某些特別可信
    之情況下所為時，虛偽陳述之危險性不高，且為證明犯罪事
    實存否所必要者，縱係在審判外之陳述，仍認其有證據能力
    。查被告陳柏達警詢之陳述對被告廖世偉而言，為被告以外
    之人於審判外之陳述，依刑事訴訟法第159 條第1 項規定，
    除符合傳聞法則例外規定而認有證據能力外，原則上並無證
    據能力。被告廖世偉原審選任辯護人既爭執陳柏達警詢筆錄
    之證據能力，本院審酌證人陳柏達警詢之陳述雖與審判中之
    陳述不同，而其警詢陳述時之外部客觀情況，具有如前所述
    之特信性擔保，惟證人陳柏達於檢察官偵查時既為與其警詢
    時相同之證述（詳下述），則以證人陳柏達偵查中之證述作
    為證明共同被告廖世偉犯罪事實，即為已足，換言之，其警
    詢審判外之陳述既欠缺證明犯罪事實存否之「必要性」，即
    與刑事訴訟法第159 條之2 規定不合，對於共同被告廖世偉
    而言，自無證據能力。
  (二)被告陳柏達於97年7月15日偵查中證述之證據能力：
  1.按被告以外之人於審判外之言詞或書面陳述，除法律有規定
    者外，不得為證據；被告以外之人於偵查中向檢察官所為之
    陳述，除顯有不可信之情況者外，得為證據，刑事訴訟法第
    159 條第1 項、第159 條之1 第2 項分別定有明文。而所謂
    不可信情況之認定，法院應審酌被告以外之人於陳述時之外
    在環境及情況，例如：陳述時之心理狀況、有無受到外力干
    擾等，以為判斷之依據（法院辦理刑事訴訟案件應行注意事
    項89參照）。被告以外之人前於偵查中已具結而為證述，除
    反對該項供述得具有證據能力之一方，已釋明「顯有不可信
    之情況」之理由外，皆得為證據。證人陳柏達於檢察官偵查
    中經具結所為之陳述，查無顯不可信之情況，且經本院勘驗
    證人陳柏達上開偵查中之錄影光碟，陳柏達應訊時係立於法
    臺前，精神意識狀態良好，並無施用毒品提藥的狀態，且陳
    柏達經檢察官告以具結義務及偽證處罰，並簽署結文後，對
    檢察官訊以到智宣網咖查獲地點做何事？答以：幫廖世偉賣
    毒，廖世偉有一起去，賣搖頭丸跟K 他命，賣給什麼人不知
    道，只知道要去那裡賣毒品，廖世偉會給一千元工錢；當時
    是想說車上有毒品，想說躲避警方，就跑進網咖裡面等語，
    有本院勘驗筆錄及譯文在卷可稽( 見本院卷第42、44至45頁
    ) 。被告廖世偉及其原審辯護人未指出並證明上開證人之證
    言有何顯不可信之情況，依刑事訴訟法第159 條之1 第2 項
    規定，該證人於檢察官訊問時經具結後所為之證述，自得為
    證據。雖被告廖世偉及其原審選任辯護人於原審準備程序中
    主張證人陳柏達於偵查中向檢察官所為之陳述無證據能力云
    云，惟參酌司法院大法官會議釋字第582 、592 號，及現行
    刑事訴訟法關於行通常審判程序之案件，為保障被告之反對
    詰問權，復對證人採交互詰問制度，其未經詰問者，僅屬未
    經合法調查之證據，並非無證據能力。此項詰問權之欠缺，
    非不得於審判中由被告行使以資補正，而完足為經合法調查
    之證據。查本案原審審理時已傳喚共同被告陳柏達以證人身
    分到庭，使被告廖世偉及其辯護人有行使反對詰問權之機會
    ，是陳柏達於偵查時向檢察官所為之陳述，即具有證據能力
    ，被告廖世偉及其原審辯護人主張無證據能力云云，尚無可
    採。
  (三)被告廖世偉原審選任辯護人另主張：員警搜索並無法律依據
    ，員警盤查被告廖世偉時並無合理之可疑足認其有何犯罪嫌
    疑，且扣案毒品係裝在白色夾鏈袋內，在未打開前無法發現
    裝有毒品，員警違法搜索取得之扣案毒品自無證據能力云云
    。經查：
  1.按警察職權行使法第6 條第1 項共列舉6 款事由，警察得於
    公共場所或合法進入之場所，對下列各款之人查證其身分：
    合理懷疑其有犯罪嫌疑或有犯罪之虞。有事實足認其對
    已發生之犯罪或即將發生之犯罪知情者。有事實足認為防
    止其本人或他人生命、身體之具體危害，有查證其身分之必
    要。滯留於有事實足認有陰謀、預備、著手實施重大犯罪
    或有人藏匿之處所。滯留於應有停（居）留許可之處所，
    而無停（居）留許可。行經指定公共場所、路段及管制站
    者。再依同法第7 條第1 項規定，警察依第6 條之規定執行
    臨檢與盤查時，為查證人民身分，得採取下列之必要措施：
    攔停人、車、船及其他交通工具。詢問姓名、出生年月
    日、出生地、國籍、住居所及身分證統一編號等。令出示
    身分證明文件。若有明顯事實足認其有攜帶足以自殺、自
    傷或傷害他人生命或身體之物者，得檢查其身體及所攜帶之
    物。
  2.本案查獲扣案毒品之經過，業經證人即現場查獲員警傅煒哲
    於原審審理時證稱：依轄區內特性，在新興高中前後校門附
    近經常會有毒品交易與年輕人聚集車輛鬥毆，該處設有巡邏
    箱，當時伊在巡邏時從巷子轉過來，有開警示燈，突然看到
    該輛自用小客車（即被告廖世偉駕駛之車輛）右前車門突然
    打開，有一人用跑的出來，不是往超商跑，而是直接往網咖
    跑進去，當時伊擔任駕駛的工作，就把車停在被告的車輛旁
    邊，後來因為顧及安全再把車輛開到被告車輛前方，伊和同
    事因為看見有人突然自被告車輛快速跑向網咖覺得可疑，才
    要進行盤查，伊同事先行跑到網咖去盤查陳柏達，伊就下車
    盤查廖世偉等語（見原審卷第74、76頁）。可見員警因見被
    告陳柏達突然下車並跑至網咖之怪異舉止，遂認被告二人有
    犯罪嫌疑之合理懷疑，從而警員傅煒哲等人依警察職權行使
    法第6 條第1 項第1 款規定執行臨檢與盤查，自符合比例原
    則，且無逾越必要程度，其等盤查行為於法並無不合，應屬
    合法執行公務之行為，具有適法性。又按依刑事訴訟法第13
    3 條第1 項之規定，可為證據或得沒收之物，得扣押之，且
    依據我國學說及實務上所謂「一目瞭然」法則（plain view
    doctrine），即目光所及之範圍所察覺的本案應扣押之物，
    自不可能要求檢警視若無睹，由於單純之目視並非搜索行為
    ，自得以無令狀扣押該物。依證人傅煒哲盤查被告廖世偉過
    程，發覺其神情緊張不自在，待支援警力到場，就請被告廖
    世偉下車後，即發現駕駛座上有1 包東西，依伊辦案經驗，
    懷疑是毒品，拿起來看後發覺是搖頭丸、愷他命等情（見偵
    查卷第62頁、原審卷第76頁），可見警員盤查被告廖世偉待
    其下車後，於目視可及之駕駛座上發現有疑似包裝毒品之白
    色夾鍊袋，即予以扣押，警員實有合理懷疑認該白色夾鏈袋
    內藏有毒品，且為被告二人涉犯毒品危害防制條例之證據，
    其扣押程序合法，自不待言，是被告廖世偉原審之選任辯護
    人前開主張，亦無足採。
二、訊據上訴人即被告陳柏達矢口否認有意圖販賣而持有第二級
    、第三級毒品犯行，辯稱：97年7 月15日上午2 時30分許，
    有與廖世偉駕駛車號9N7207號自小客車到桃園縣八德市○○
    路562 號智宣網咖前，當時車上有毒品搖頭丸、ｋ他命，但
    毒品為伊所有，係伊在中壢的凱悅KTV 跟馬夫買的；當日與
    廖世偉到智宣網咖是去找朋友，是伊叫廖世偉載伊去，伊下
    車時將毒品用袋子裝放在車子手煞車那邊，伊下車時警車剛
    好轉出來，警察要臨檢伊的車子，因為車上有毒品，所以伊
    才躲入網咖裡面；伊使用0000000000行動電話，廖世偉使用
    0000000000電話；警詢、偵查是警察教我這樣講的，說這樣
    伊比較沒有事；警詢、偵查中所說的10,500元是警察問伊當
    時搖頭丸、ｋ他命的市價是多少，問伊身上的毒品價值共多
    少錢，按照伊身上毒品的數量計算市價，10,500元是警察或
    是我算出來的等語。上訴人即被告廖世偉經合法傳喚未到庭
    ，依其於原審到庭供述，否認有檢察官所指犯行，辯稱：陳
    柏達打電話給伊，要伊載他到新興高中附近，伊不知道當天
    陳柏達有攜帶毒品，陳柏達丟了一包東西在駕駛座與副駕駛
    座中間，就自己下車，他一下車警車就停靠過來云云。辯護
    意旨則以：共同被告陳柏達關於扣案毒品為何人所有、毒品
    之用途、是否與廖世偉共同販賣第二、三級毒品等各項情節
    ，前後供述顯然不一，且陳柏達指稱警詢中陳述係員警誘導
    ，難憑證人陳柏達具瑕疵之證述，遽入人罪，此外又無任何
    通聯或監聽譯文可資佐證被告二人曾與他人相約在查獲地點
    欲販賣毒品予他人，且被告陳柏達若為交易毒品，何以空手
    下車，與常情有違，又證人陳柏達證稱伊將白色夾鏈袋交付
    廖世偉時，並未告知是毒品，廖世偉不知是何物等語。
三、經查：
  (一)97年7 月15日凌晨3 時20分許，被告廖世偉駕駛車號9N-720
    7 號自用小客車搭載陳柏達至桃園縣八德市○○路562 號智
    宣網咖前，適有員警傅煒哲、陳晏祥駕警車巡邏至上開地點
    ，陳柏達即下車跑至網咖內，員警見狀認陳柏達行徑可疑，
    遂盤查車內坐於駕駛座之廖世偉，並請廖世偉下車，於其駕
    駛座上發現以附表編號5 白色夾鏈袋包裝如附表編號1 、2
    所示之MDMA、愷他命之查獲過程，業據證人即查獲員警傅煒
    哲於偵查、原審審理時證述明確（見偵查卷第62頁、原審卷
    第74頁正、反面），且被告廖世偉、陳柏達對上開查獲過程
    於偵查中亦坦認屬實（見偵查卷第73、74頁）。又扣案如附
    表編號1 、2 所示淡土黃色圓型錠5 顆、白色結晶性粉末7
    包，經送行政院衛生署管制藥品管理局鑑驗結果，圓形錠檢
    出MDMA成分（驗前5 顆含袋毛重1.596 公克，取樣1 顆鑑析
    用罄，驗餘4 顆含袋毛重1.321 公克），粉末中檢出愷他命
    成分（粉末7 包驗前含袋毛重15.602公克，驗餘含袋毛重15
    .601公克）等情，有該局管檢字第0970009656號、管檢字第
    0970011178號鑑定書2 份在卷可稽（見偵查卷第57、76頁）
    ，另有查獲照片7 張附卷、及上開毒品扣案可證，自堪認屬
    實。至於扣押物品目錄表上所載愷他命為5 小包（見偵查卷
    第22頁）與查獲照片（見偵查卷第31頁）及扣案物實際包數
    不符，且行政院衛生署管制藥品管理局鑑定書就送驗之愷他
    命粉末部分亦載明為7 包，含8 個塑膠袋，可見查獲之愷他
    命應為7 包，上開扣押物品目錄表所載包數，應係誤載，併
    此敘明。
  (二)被告廖世偉於上開時間駕駛車號9N7207號自小客車搭載被告
    陳柏達，攜帶廖世偉所有如附表所示扣案毒品共同前往桃園
    縣八德市○○路562 號智宣網咖前，原欲由陳柏達下車尋找
    買主，並以每顆MDMA600 元，每公克愷他命500 元之價格伺
    機販賣，如順利販出，陳柏達將可得1000元之工錢等情，已
    據被告陳柏達於警詢及97年7 月15日檢察官偵查時供承在卷
    （見偵查卷第13至15頁、35、36頁），其前後關於至查獲現
    場之目的、欲販售毒品之價格、約定之報酬等各節，證述均
    相一致，並無矛盾瑕疵，且有扣案毒品可佐其供述之真實性
    ，並酌以販賣或意圖販賣而持有毒品，依毒品危害防制條例
    規定皆為重罪，倘無其事，衡情被告陳柏達當無為上開自承
    犯罪之理，又倘被告廖世偉、陳柏達如非欲前往上址伺機販
    賣毒品，豈會於深夜攜帶扣案毒品至上址，甚且被告陳柏達
    見警巡邏車靠近，一時心虛迅即躲入智宣網咖內，因之被告
    陳柏達上開自白與事實相符，而可採信。又扣案毒品確係被
    告廖世偉所有，欲由被告陳柏達在查獲地點尋找買主伺機賣
    出乙節，亦經證人陳柏達於檢察官偵查時結證：幫廖世偉賣
    毒，廖世偉有一起去，賣搖頭丸跟K 他命，賣給什麼人不知
    道，只知道要去那裡賣毒品，廖世偉會給1000元工錢等語（
    見偵查卷第36頁），並經本院勘驗偵查錄影光碟屬實，有勘
    驗筆錄及譯文在卷可稽( 見本院卷第42、44至45頁），且證
    人陳柏達亦自承其與被告廖世偉間並無仇隙，身上沒錢時，
    廖世偉就會請伊吃飯，於偵查中經檢察官諭知交保，伊家人
    沒錢，是廖世偉主動幫伊等情（見偵查卷第15、74頁、原審
    卷第67、69頁），顯然證人陳柏達並無惡意虛捏上開意圖販
    賣毒品之情節，藉以誣陷被告廖世偉之必要。而如前述，販
    賣或意圖販賣而持有毒品MDMA及愷他命，政府查緝甚嚴、處
    罰甚重，查獲當時陳柏達見警車靠近，即跑進網咖躲避之舉
    動，陳柏達顯然知悉販賣或意圖販賣而持有毒品為重罪，又
    查獲時毒品並非在陳柏達身上扣得，陳柏達倘為推卸己責，
    大可逕否認知悉攜帶上開毒品欲至查獲處交易之情，然其卻
    仍於偵查中為上開不利於己之陳述，顯見證人陳柏達證述扣
    案毒品係被告廖世偉所有，係欲至查獲地點以MDMA１顆600
    元、愷他命1 公克售價500 元之價格伺機販賣，及交易完成
    後有1,000 元之報酬等各節，應屬真實而可採信，此外復有
    在廖世偉所駕駛自小客車座位查獲之扣案毒品可佐，被告廖
    世偉、陳柏達攜帶扣案毒品欲至查獲處伺機販賣之事實，應
    可確定。又本案並無證據證明被告廖世偉係為營利而販入扣
    案毒品，且卷內亦無證據足證被告廖世偉已著手販賣並與不
    知名買家達成毒品買賣數量、價格之意思表示合致，尚難認
    被告二人已著手販賣毒品。再參諸政府近年來為杜絕毒品之
    氾濫，對於查緝施用及販賣毒品之工作，無不嚴加執行，販
    賣毒品罪又係重罪，設若無利可圖，衡情一般人當不致為之
    ，且被告陳柏達亦自承：毒品交易完成後，被告廖世偉將會
    給予1,000 元報酬等情，足認被告二人確有伺機販賣毒品圖
    利之意圖，渠等共同意圖販賣而持有扣案第二級毒品MDMA及
    扣案第三級毒品愷他命之事實，至為明確。
  (三)被告廖世偉、陳柏達嗣雖均否認犯行，並以前詞置辯。證人
    陳柏達於原審審理時亦翻異前詞，改稱：扣案毒品為伊所有
    ，是伊於查獲前幾天所購買，當時是伊叫廖世偉載伊去找朋
    友「小牛」，伊下車前將毒品交給廖世偉，廖世偉並不知道
    是毒品云云。惟查，依證人陳柏達證述其於案發當時已有1
    、2 月沒有工作，有時身上沒有錢時，還需廖世偉請吃飯之
    經濟狀況（見原審卷第66頁反面、67頁），顯然並無充足資
    力，如何自行出資1 次購買上開扣案毒品，已堪懷疑，且陳
    柏達遭警查獲後採尿送驗結果，並無施用MDMA類毒品之情形
    ，此有台灣檢驗科技股份有限公司濫用藥物檢驗報告可憑（
    見偵查卷第56頁），顯然並無成癮而必須施用毒品之急迫性
    ，證人陳柏達於審理中改稱扣案毒品為伊購買供己施用云云
    ，委屬飾卸之詞，不足採信。又參酌證人陳柏達證述其與廖
    世偉於查獲前半年才認識，不知廖世偉真實姓名，只知綽號
    為「阿偉」，不知「阿偉」在何處工作，生活作息為何亦不
    知悉，「阿偉」亦不知伊住處等情（見原審卷第66頁反面、
    67頁正、反面），觀諸被告二人之情誼，並非熟識，被告廖
    世偉竟然放下手邊工作，向同事呂泓霖借車，於凌晨2 、3
    時許，專程搭載陳柏達至查獲地點找朋友「小牛」，顯悖於
    常情。況陳柏達亦證稱不知「小牛」真實姓名年籍，亦不知
    「小牛」地址或聯絡電話，或稱相約至夜店或稱去唱歌，以
    其當時經濟狀況亦難認足敷上開開銷花用，證人陳柏達於原
    審審理改稱該日是伊要求廖世偉搭載前去赴約云云，顯非事
    實。再依證人陳柏達於原審證稱：下車前毒品是放在伊褲子
    口袋，當時下車是要去超商買飲料，叫廖世偉幫忙保管一下
    云云（見原審卷第69頁正、反面），惟陳柏達既證述不知道
    廖世偉是否施用毒品，且當時又尚未看見警車，既然只是下
    車買飲料，毒品放在口袋又無人察覺，若被告廖世偉果不知
    情，被告陳柏達豈有甘冒遭人舉發之風險，將物稀價昂之毒
    品無端交付廖世偉保管之理，益見被告二人早有意圖販賣上
    開毒品之犯意聯絡，被告陳柏達為下車伺機接洽買主販賣，
    始會將扣案毒品先交由廖世偉保管，灼然明甚。綜上，證人
    陳柏達於原審審理時翻異前詞，改稱毒品是伊買來供己施用
    ，當日廖世偉只是單純載送，並不知夾鏈袋內為毒品云云，
    顯係事後為圖脫卸自己重罪罪責及迴護被告廖世偉之詞，不
    足採信。又被告陳柏達雖於警詢時供承：「買主要K 他命15
    克還有搖頭丸5 顆，阿偉跟我說K 他命1 克新台幣500 元，
    搖頭丸一顆600 元，要我跟買主拿共新台幣10,500元」（見
    偵查卷第15頁）；於偵查中證述：「是廖世偉約的，他叫我
    幫他賣，並要我向買方收10500 元」云云（見偵查卷第36頁
    ），似謂其與被告廖世偉前往智宣網咖前，被告廖世偉已著
    手販賣行為而與買主約好欲販賣之毒品種類、數量及價格云
    云。然查，被告陳柏達既供承上開與買主接洽係被告廖世偉
    所告知，非其本人所為，而被告廖世偉既否認有與買主接洽
    ，則陳柏達上開供述是否屬實，已非無疑。又被告陳柏達嗣
    於原審經訊以10,500元這個金額如何來的？答以：「這是我
    編出來的，因為警察問我說如果這些毒品要以市價賣出的話
    ，大約可以賣得多少錢，我才說10,500元」（見原審審訴卷
    第35頁），於本院供述：「是警察問我當時的搖頭丸、ｋ他
    命的市價是多少，問我身上的毒品價值共多少錢，按照我身
    上毒品的數量計算市價，10,500元是警察還是我算出來的，
    我忘記了。」等語（見本院卷第42頁），已否認其偵查中供
    述廖世偉已事先約好買主之情，而本案並無證據證明被告廖
    世偉、陳柏達已與買主接洽而有著手販賣之行為，亦如前述
    ，本於罪證有疑利於被告，證人陳柏達上開證述為本院所不
    採。
  (四)綜上事證，本案查無被告廖世偉係基於營利意圖而販入扣案
    毒品MDMA、愷他命，亦無事證證明被告廖世偉、陳柏達已著
    手販賣行為，惟被告廖世偉、陳柏達既已萌生營利販賣之意
    ，則被告廖世偉、陳柏達意圖販賣而持有扣案毒品之犯行明
    確，所辯均屬犯後圖卸之詞，不足採信。
四、按MDMA、愷他命分別係毒品危害防制條例第2 條第2 項第2
    款、第3 款所規定之第二、三級毒品。核被告廖世偉、陳柏
    達所為，均係犯毒品危害防制條例第5 條第2 項、第3 項之
    意圖販賣而持有第二、三級毒品罪。被告二人間，有犯意聯
    絡及行為分擔，均為共同正犯。被告二人以一行為觸犯上述
    二罪名，為想像競合犯，應從一重之意圖販賣而持有第二級
    毒品罪論處。又被告二人持有第二級毒品MDMA之低度行為，
    為意圖販賣而持有之高度行為所吸收，不另論罪（其等意圖
    販賣而持有第三級毒品愷他命部分，於行為時對於持有第三
    級毒品部分法律並無處罰明文，自無高低度吸收之問題）。
    又98年5 月20日修正公布之毒品危害防制條例第17條第2項
    固規定，犯同條例第4 條至第8 條之罪，被告於偵查及審判
    中均自白者，減輕其刑。依該規定，必須於偵查及審判中均
    自白，始符合該條減輕其刑之要件（最高法院98年度台上字
    第7412號、98年度台上字第7240號判決意旨參照）。被告陳
    柏達於警詢及內勤檢察官訊問時雖坦認有意圖販賣而持有第
    二、三級毒品之行為，然其於原審及本院審理時均否認犯行
    ，即未符合該條例修正後第17條第2 項得予減刑之規定。
五、原審認被告二人犯行明確，而予論罪科刑，固非無見。惟按
    「非以營利售賣之意圖而買入毒品，或因其他原因而持有毒
    品，嗣起售賣營利之意圖，著手於售賣行為而未及賣出者，
    應成立販賣毒品未遂罪；如非以營利售賣之意圖而買入，或
    因其他原因而持有，嗣起售賣營利之意圖，必其尚未著手於
    賣出行為，始有成立意圖販賣而持有毒品罪之餘地。」（最
    高法院96年度台上字第4860號判決意旨參照）。原判決既認
    被告廖世偉、陳柏達係犯意圖販賣而持有第二級、第三級毒
    品罪，惟於事實欄卻記載「途中廖世偉並告知搖頭丸1 顆售
    價為500 元、愷他命1 公克售價為500 元，要求由陳柏達交
    付上開毒品予買主，並向買主收取10,500元之價金」，並於
    理由欄引用陳柏達於警詢供述「買主要愷他命15克、搖頭丸
    5 顆，阿偉說愷他命1 克500 元、搖頭丸1 顆600 元，要伊
    跟買主拿10,500元」，及陳柏達於偵查中證述「廖世偉要伊
    向買方收取10,500元」等供述（見原判決第2 、10、11頁）
    ，似又認被告廖世偉、陳柏達已與買主約定購買愷他命15公
    克、搖頭丸5 顆，合計總價10,500元，而已著手販賣毒品行
    為云云，致主文、事實、理由矛盾，即有未合。被告廖世偉
    上訴意旨，以證人陳柏達先後供述不符，難憑其有瑕疵之供
    述遽入人罪，又卷查並無任何監聽譯文或通聯紀錄可資佐證
    被告廖世偉有與他人相約在查獲地點，即不能證明被告廖世
    偉有欲販賣予不詳男子之事實。而被告陳柏達上訴意旨，以
    其警詢時並未全程錄音，無證據能力，又其除於警詢及內勤
    檢察官供述外，餘均否認犯罪，而共同被告廖世偉亦否認犯
    罪，本已無從認定其有意圖販賣而持有第二、三級毒品云云
    。惟被告二人基於意圖販賣毒品MDMA、愷他命之犯意聯絡，
    而共同前往查獲地點欲伺機販賣等情，理由均已述之如前，
    被告二人仍執前詞否認犯罪，提起上訴，固無理由，惟原判
    決既有上開可議之處，即屬無法維持，應由本院撤銷原判決
    ，並自為判決。爰審酌被告二人明知政府嚴加查緝毒品犯罪
    ，竟由被告廖世偉以非基於營利販賣之意而取得扣案毒品，
    嗣意圖販賣而持有扣案之毒品，幸尚未及販出即為警查獲，
    被告二人於審理時並無悔意，飾詞否認，不知自省，並斟酌
    其二人之素行、犯罪之動機、目的、手段、生活狀況與智識
    程度及意圖販賣而持有扣案毒品數量等一切情狀，分別量處
    如主文第二項所示之刑。
六、沒收部分：
  (一)扣案如附表編號1 所示之MDMA（扣案數量為5 顆，扣除鑑驗
    用罄1 顆，驗餘數量為4 顆），為查獲之第二級毒品，已如
    前述，應依毒品危害防制條例第18條第1 項前段規定宣告沒
    收銷燬（至鑑驗用罄部分，既已滅失，自無庸宣告沒收銷燬
    ）。
  (二)扣案如附表編號2 所示之愷他命7 包（合計驗餘含袋毛重15
    .601公克），為違禁物，均應依刑法第38條第1 項第1 款規
    定，宣告沒收，至取樣化驗部分，既已驗畢用罄而滅失，自
    無庸宣告沒收。
  (三)附表一編號3 、4 所示之包裝袋共8 只，係被告廖世偉所有
    ，用於包裹MDMA、愷他命，防其裸露、潮濕，便於意圖販賣
    而持有，屬於供意圖販賣而持有犯罪所用之物，且愷他命與
    包裝袋並非不可析離，均應依毒品危害防制條例第19條第1
    項前段規定宣告沒收。至如附表編號5 所示白色夾鏈袋1 個
    ，並未扣案，以其物之價值及存在狀態，應已滅失，爰不予
    宣告沒收。
七、末按被告廖世偉、陳柏達經合法傳喚，無正當理由未於最後
    言詞辯論期日到場，爰不待其陳述，逕行判決，附此敘明。
據上論斷，應依刑事訴訟法第369 條第1 項前段、第364 條、第
371 條、第299 條第1 項前段，毒品危害防制條例第5 條第2 項
、第3 項、第18條第1 項前段、第19條第1 項前段，刑法第11條
、第28條、第55條、第38條第1 項第1 款，判決如主文。
本案經檢察官沈明倫到庭執行職務。
中    華    民    國  100     年    6     月    14    日
                  刑事第八庭  審判長法  官  張傳栗
                                    法  官  劉嶽承
                                    法  官  黃斯偉
以上正本證明與原本無異。
如不服本判決，應於收受送達後10日內向本院提出上訴書狀，其
未敘述上訴之理由者並得於提起上訴後10日內向本院補提理由書
（均須按他造當事人之人數附繕本）「切勿逕送上級法院」。
                                    書記官  王宜玲
中    華    民    國   100    年    6     月    16    日
附錄本案論罪科刑法條：
毒品危害防制條例第5條
意圖販賣而持有第一級毒品者，處無期徒刑或10年以上有期徒刑
，得併科新臺幣7百萬元以下罰金。意圖販賣而持有第二級毒品
者，處5年以上有期徒刑，得併科新臺幣5百萬元以下罰金。
意圖販賣而持有第三級毒品者，處 3 年以上 10 年以下有期徒
刑，得併科新臺幣 3 百萬元以下罰金。
意圖販賣而持有第四級毒品或專供製造、施用毒品之器具者，處
 1 年以上7 年以下有期徒刑，得併科新臺幣 1 百萬元以下罰金
。
附表：
┌──┬───────────────┬───────┐
│編號│    扣  案  物  品  名  稱    │  備     註   │
├──┼───────────────┼───────┤
│ 1  │第二級毒品MDMA1 包（驗前5 顆，│淡土黃色圓型錠│
│    │含袋毛重1.596 公克，取樣1 顆鑑│，一面有刻痕，│
│    │析用罄，驗餘4 顆，含袋毛重1.32│一面有圖樣，檢│
│    │1 公克）                      │出MDMA成分（見│
│    │                              │偵查卷第57頁）│
├──┼───────────────┼───────┤
│ 2  │第三級毒品愷他命7 包（驗前含8 │白色結晶性粉末│
│    │個塑膠袋，其中1 個塑膠袋係員警│，檢出愷他命成│
│    │置換原先未扣案之白色夾鏈袋，總│分（見偵查卷第│
│    │毛重15.602公克，驗餘含袋毛重15│31、76 頁）   │
│    │.601公克）                    │              │
├──┼───────────────┼───────┤
│ 3  │包裝如附表編號1 所示MDMA之塑膠│供本件犯行所用│
│    │袋1 個                        │之物          │
├──┼───────────────┼───────┤
│ 4  │包裝如附表編號2 所示愷他命之塑│供本件犯行所用│
│    │膠袋7 個                      │之物          │
├──┼───────────────┼───────┤
│ 5  │白色夾鏈袋1個                 │1.未扣案      │
│    │                              │2.無證據證明尚│
│    │                              │  存在        │
└──┴───────────────┴───────┘